【裁判字號】    89,訴,1335
【裁判日期】    891220
【裁判案由】    懲治盜匪條例等
【裁判全文】
臺灣臺南地方法院刑事判決                        八十九年度訴字第一三三五號
    公  訴  人  臺灣台南地方法院檢察署檢察官
    被      告  乙○○
    指定辯護人  本院公設辯護人  余訓格
右列被告因違反懲治盜匪條例等案件，經檢察官提起公訴（八十九年度偵字第一○四
○五、一○四二五號），本院判決如左：
    主      文
乙○○意圖為自己不法之所有，而侵占自己持有他人之物，累犯，處有期徒刑伍月；
又以脅迫方法，剝奪人之行動自由，累犯，處有期徒刑壹年貳月，扣案之刀械壹把沒
收；又意圖為自己不法所有，以脅迫致使不能抗拒而使他人交付其物，累犯，處有期
徒刑柒年陸月，扣案之刀械壹把沒收；又竊盜，累犯，處有期徒刑月。應執行有期
徒刑玖年貳月。扣案之刀械壹把沒收。
    事      實
一、乙○○曾於民國（下同）八十六年間，因竊盜罪、違反麻醉藥品管理條例等案件
    ，經本院分別判處有期徒刑十月、四月確定，並定執行刑為一年，已於八十七年
    五月二十七日執行完畢，仍不知悔改，復於八十九年八月七日十八時十分許，在
    台南市○○路、怡東路口之統一超商店前，向同事甲○○借用車牌ＭＴＪ－○一
    九號機車，表示欲找朋友，十餘分鐘即可返回，而於取得該機車後，竟意圖為自
    己不法之所有，將該車據為己用，未再返回，侵占甲○○所有之上開機車及甲○
    ○所有置於該機車置物箱內之行動電話機一具、現金新台幣（下同）一萬四千五
    百三十一元。行動電話機於使用後丟棄，現金則花用一空。其後乙○○將上開機
    車停放在台南市○○路○段二六九號前，於八十九年八月十八日經甲○○之家屬
    發現報警查獲，發還予甲○○。詎乙○○竟不滿甲○○向警報案，預備殺害甲○
    ○，而於八十九年九月五日十七時五十分許，攜帶其所有狀似武士刀之刀械一把
    （非管制刀械），前往台南縣永康市○○路三十三號甲○○任職之泓南建材行，
    向甲○○佯稱欲賠償還錢，請甲○○騎機車載其前往台南縣永康市○○路蜈潭橋
    上找朋友拿錢，甲○○未疑，乃駕駛其所有之前開機車搭載乙○○前往，到達該
    橋後，並未見乙○○所稱之朋友，甲○○發覺有異，遂要求乙○○下車，表示伊
    要回家。乙○○即基於妨害其行動自由之犯意，取出前開刀械，抵住甲○○頸部
    ，脅迫甲○○將車騎往永康市二王公墓內基督教墓區涼亭旁下車，持刀質問甲○
    ○為何報案，並向甲○○稱：「我很想殺你！」等語。經甲○○哀求而未下手。
    惟又另行起意，意圖為自己不法之所有，持刀逼令甲○○交出身上財物。甲○○
    因在公墓內並無奧援，又遭乙○○持刀脅迫，致使其畏懼不能抗拒，而交付其所
    有之皮夾一個（內有甲○○之身分證、駕駛執照及全民健康保險卡）、現金二千
    元、行動電話機一具及前開機車之鑰匙予乙○○。乙○○得手後，即騎乘甲○○
    之前開機車離去。將強盜所得之皮包及行動電話丟棄，現金花用一空。嗣於八十
    九年九月七日十一時四十五分許，騎乘該強盜所得之機車，在台南市○○路二十
    巷二號前經警查獲，扣得該機車及其所攜帶之前開作案所用之刀械一把、甲○○
    之國民身分證、全民健康保險卡、汽、機車駕駛執照各一張（除刀械外，其餘物
    品已發還被害人甲○○）。並發現乙○○身上攜有項鍊四條，經循線查獲乙○○
    另意圖為自己不法之所有，於八十九年九月三日十二時許，自大門（未鎖）侵入
    台南市○○路○段二七五巷十三號孫光良之住處（侵入住宅部分未據告訴），竊
    取孫光良所有約值三千元之白金項鍊四條（已發還被害人孫光良）。
二、案經台南縣警察局永康分局、台南市警察局第四分局報請台灣台南地方法院檢察
    署檢察官偵查起訴。
    理      由
一、訊據被告乙○○固坦認有於八十九年九月五日下午五時許，在台南縣永康市二王
    公墓內預備殺害甲○○、強盜甲○○所有財物及八十九年九月三日十二時許，在
    台南市○○路○段二七五巷十三號竊取孫光良所有財物等事實，但矢口否認有於
    八十九年八月七日下午六時許侵占甲○○財物之犯行，並辯稱：前開機車及車內
    之現金、行動電話等均是伊於八十九年八月七日向甲○○借用，因不知如何返還
    所以一直騎用沒還。至嗣後機車還給甲○○後，伊很生氣他去報案，就騙他到二
    王公墓後才將刀子取出，並非拿刀押甲○○至二王公墓云云。惟查，右揭事實，
    業據被害人甲○○、孫光良等二人指訴綦詳（參警訊卷、偵查卷八十九年九月二
    十八日訊問筆錄、本院八十九年十二月六日審判筆錄），其中八十九年八月七日
    侵占行為部分，並有扣押書及贓物領據各一紙附於警訊卷可稽，且被告嗣於八十
    九年九月七日上午十一時四十五分許騎乘甲○○所有前開機車經警查獲時，除扣
    得該機車外，並從其身上起出狀似武士刀之刀械一把、甲○○之國民身分證、全
    民健康保險卡、汽、機車駕照各乙份、孫光良所有之白金項鍊四條等物等情，亦
    有台南市警察局第四分局報告書、失竊補報單、贓物領據二份、扣案之刀械一把
    等在卷可證。況被告對被害人甲○○工作地點知之甚詳，如被告於八十九年八月
    七日向被害人借得機車後果真有歸還之意，且被害人亦有借予現金及行動電話之
    情，何以被告於機車查獲前從未曾至被害人工作地點返還借用物？反而將借用之
    行動電話任意丟棄在不詳賓館之垃圾桶內，甚且對被害人究借貸其何等金額，竟
    然毫無所知（均參警訊卷八十九年八月十八日偵訊筆錄）。再者，被告雖稱係騙
    被害人甲○○至二王公墓，但對於施詐手段始終未能清楚描述，但反觀被害人甲
    ○○之指訴情節，無論係詐騙或脅迫方式，乃至地點之說明，均始終一致，衡情
    即無虛構可能，況且被告將甲○○帶至偏僻之二王公墓時，已是傍晚時分，如甲
    ○○並未遭受相當之脅迫，一般人又有何急迫事由必須當晚趕赴公墓之理？由是
    觀之，均益徵被告於八十九年八月七日向甲○○借得機車之後，確有變易為所有
    之意，並任意處分甲○○之財物。至嗣後被告因不滿甲○○報案，以預藏刀械至
    其上班地點找尋被害人時，為遂行其殺人犯意，本已預有要強押被害人至其作案
    地點之故意，乃被告逕以前詞置辯，要屬事後卸責之詞，洵無足取。綜此，本件
    事證已臻明確，被告犯行堪以認定，應依法論科。
二、按被告乙○○意圖為自己不法之所有，將其自甲○○所借得之機車，逕予侵占並
    將該機車內之物品據為己有，核其此部分所為係犯刑法第三百三十五條第一項之
    侵占罪；又被告因不滿甲○○對伊前開行為向警方報案，而預備殺害甲○○，並
    以刀械脅迫甲○○至作案地點，但因甲○○哀求而未予著手實施，則其此部分所
    為，係犯刑法第二百七十一條第三項、第一項之預備殺人罪及同法第三百零二條
    第一項之妨害自由罪（雖公訴人並未論及被告涉犯刑法第三百零二條第一項之妨
    害自由罪，惟其起訴事實已有清楚敘及，應係公訴人漏引起訴法條所致，僅附此
    敘明）；惟被告其後又另行起意，意圖為自己不法所有，以持刀脅迫之方式致使
    其不能抗拒，而令甲○○交出其機車以及身上財物，是核其此部分所為，係犯懲
    治盜匪條例第五條第一項第一款之盜匪罪；至被告另於八十九年九月三日中午時
    分，在孫光良住處（門未鎖）竊取屋內財物，核其此部分所為，則係犯刑法第三
    百二十條第一項之竊盜罪。其中被告前開所犯預備殺人罪、妨害自由罪間，有方
    法結果之牽連關係，為牽連犯，應依刑法第五十五條之規定從一重之妨害自由罪
    處斷。至被告所犯上開侵占、妨害自由、盜匪及竊盜等罪間，均犯意各別，行為
    互殊，應予分論併罰。又被告前於八十六年間，因犯竊盜罪、違反麻醉藥品管理
    條例等案件，經本院分別判處有期徒刑十月、四月確定，並定執行刑為一年，已
    於八十七年五月二十七日執行完畢，有台灣高等法院被告全國前案紀錄表在卷可
    按，其於五年之內再犯本件有期徒刑以上之罪，為累犯，應依法加重其刑。爰審
    酌被告犯罪之動機、目的、手段、所生損害、所得利益非鉅、生活狀況（以賓館
    為家，並以犯罪所得給付賓館住宿費用）、與被害人平日關係、犯罪後部分坦認
    之態度等一切情狀，各量處如主文所示之刑，及定其應執行之刑，以資懲儆。至
    扣案之刀械一把為被告所有，並供犯預備殺人罪及盜匪罪所用之物，業經被告供
    明在卷，爰併依刑法第三十八條第一項第二款之規定宣告沒收；另被告於八十九
    年九月五日向被害人甲○○盜匪所得之財物，除被告於查獲當時已經警發還甲○
    ○之外，現金二千元業經被告花用殆盡、皮包及行動電話等物則經被告任意丟棄
    於二王公墓附近之不詳地點等情，復為被告所自承，是以前開物品顯已滅失，即
    無從依懲治盜匪條例第七條第一項規定發還予被害人，併此敘明。
據上論斷，應依刑事訴訟法第二百九十九條第一項前段，懲治盜匪條例第五條第一項
第一款、第八條，刑法第二百七十一條第三項、第一項、第三百零二條第一項、第三
百二十條第一項、第三百三十五條第一項、第五十五條、第四十七條、第五十一條第
五款、第三十八條第一項第二款，罰金罰鍰提高標準條例第一條前段，判決如主文。
本案經檢察官曾昭愷到庭執行職務。
中      華      民      國    八十九    年     十二     月     二十     日
                                  臺灣臺南地方法院刑事第二庭
                                          法  官  林彥君
右正本證明與原本無異。
如不服本判決，應於判決送達後十日內，向本院提出上訴狀。
                                          書記官  陳瑞鈴
中      華      民      國    八十九    年     十二      月    二十     日
附錄本案論罪科刑法條全文：
懲治盜匪條例第五條第一項第一款：
  有左列行為之一者，處無期徒刑或七年以上有期徒刑：
    一、意圖為自己或第三人不法所有，以強暴、脅迫、藥劑、催眠術或他法致使不
        能抗拒而取他人之物或使其交付者。
刑法第三百三十五條第一項：
  意圖為自己或第三人不法之所有，而侵占自己持有他人之物者，處五年以下有期徒
  刑、拘役或科或併科一千元以下罰金。
刑法第二百七十一條第三項、第一項：
  殺人者，處死刑、無期徒刑或十年以上有期徒刑。
  預備犯第一項之罪者，處二年以下有期徒刑。
刑法第三百二十條第一項：
  意圖為自己或第三人不法之所有，而竊取他人之動產者，為竊盜罪，處五年以下有
  期徒刑、拘役或五百元以下罰金。


司法院資訊處製作；財團法人民間司法改革基金會備份。
